---
title: "breast cancer prognostic model"
about:
  id: hero-heading
  template: trestles
  image-shape: rectangle

execute:
  eval: false #不执行代码
---

::: {#hero-heading}
Building a predictive model for breast cancer prognostic model using R.

在本案例中，我们基于乳腺癌患者的临床与病理数据，构建并评估多个预后模型。
:::

# 一、数据预处理

导入乳腺癌患者数据，并剔除存在共线性的变量。随后将数据集随机划分为训练集和测试集（比例约为3000:1607），确保两组数据互不重叠。

```{r packages}
#load packages
# devtools::install_github("kunhuo/plotRCS",force = TRUE)
#install.packages(c("survival","randomForestSRC"))
#install.packages("ggRandomForests")
#install.packages("timeROC")
#install.packages("pec") 
#install.packages("dcurves")
#install.packages("hdnom")
#install.packages("riskRegression")
#install.packages("devtools")
#devtools::install_github('yikeshu0611/ggDCA')

library(devtools)
library(ggDCA)
library(ggplot2)
library(openxlsx)
library(MASS)
library(summarytools)
library(dplyr)
library(rms)
library(splines)
library(plotRCS) 
library(glmnet)
library(tidyr)
library(table1)
library(pROC)
library(xgboost)
library(DiagrammeR)
library(caret)
library(boot)
library(survival)
library(randomForestSRC)
library(ggRandomForests)
library(timeROC)
library(pec)
library(dcurves) #DCA
library(hdnom) #nomogram
library(riskRegression)  #brier score
```

```{r data}
#load df
data_prog <- read.csv("Breast Cancer Prognosis.csv")

#since there is colinearity between variables, delete X6th.Stage, A stage and Grade
data_prog <- subset(data_prog,select = -c(X6th.Stage,A.Stage,Grade))

#randomly seperate df into a training set and a test set
set.seed(123)
train <- sample(1:nrow(data_prog), size=3000, replace=FALSE)
test <- setdiff(1:nrow(data_prog),train)

training_set <- data_prog[train,]
test_set <- data_prog[test,]

intersect(training_set, test_set)  #N=0， no overlap between two sets
```

# 二、探索性数据分析

## 原始数据分布检查

对全量数据做概览检查，包括摘要统计与缺失值分布，以便确定需处理的变量。

```{r summary}
#check the distribution of dataset
print(dfSummary(data_prog), method = "render")
view(dfSummary(data_prog))
```

## 对数转换右偏变量

针对 Tumor.Size 和 Regional.Node.Examined 两个右偏变量进行对数转换，以缓解偏态对分析的影响，并再次检验转换后数据分布。将转换后的数据按相同索引划分训练集与测试集。

```{r data-trans}
data_prog_trans <- data_prog
#perform log-transfer to all righ skewed variables
data_prog_trans$log_Tumor.Size <- log(data_prog_trans$Tumor.Size)
data_prog_trans$log_Regional.Node.Examined <- log(data_prog_trans$Regional.Node.Examined)


view(dfSummary(data_prog_trans))
print(dfSummary(data_prog_trans),, method = "render")
```

```{r seperate}
#seperate these transferred df into training and test sets
training_set_trans <- data_prog_trans[train,]
test_set_trans <- data_prog_trans[test,]
```

## 基线特征

合并训练集和测试集，绘制基线特征对比表（Table 1），便于评估样本划分的均衡性。

```{r baseline}
training_set$group <- "training"
test_set$group <- "test"
data_prog_all <- rbind(training_set,test_set)
table1(~Age + factor(Race) + factor(Marital.Status)+factor(T.Stage)+factor(N.Stage)+factor(differentiate)+Tumor.Size+factor(Estrogen.Status)+factor(Progesterone.Status)+Regional.Node.Examined+Survival.Months+factor(Status)|group, data = data_prog_all)
```

## 检查连续变量与结局之间的线性关系：样条曲线分析

分别绘制 `Age`、`log_Tumor.Size` 和 `log_Regional.Node.Examined` 与生存结局之间的样条关系，探讨是否具有线性趋势。横轴为变量值，纵轴为风险或死亡概率，随时间变化。

```{r rcsplot}
training_set_trans_new <- training_set_trans[,!(names(training_set_trans) %in% c("ID","Tumor.Size","Regional.Node.Examined","Reginol.Node.Positive"))]

training_set_trans_new$Status <-as.factor(training_set_trans_new$Status)
training_set_trans_new$Status <-ifelse(training_set_trans_new$Status == "Alive",0,1)

rcsplot(data = training_set_trans_new,
        outcome = 'Status',
        time = 'Survival.Months',
        exposure = 'Age') 


rcsplot(data = training_set_trans_new,
        outcome = 'Status',
        time = 'Survival.Months',
        exposure = 'log_Tumor.Size') 

rcsplot(data = training_set_trans_new,
        outcome = 'Status',
        time = 'Survival.Months',
        exposure = 'log_Regional.Node.Examined')
```

# 三、构建LASSO Cox 回归模型

本节基于训练集数据，使用LASSO方法进行变量筛选和Cox比例风险模型构建，用于预后预测。

## 构造模型矩阵并进行交叉验证

-   将字符型变量转换为因子并生成虚拟变量，构造X矩阵和Surv对象（结局变量）。

-   利用 LASSO Cox 回归（`glmnet`）在训练集上进行交叉验证以选出最优惩罚参数 λ，并根据两种 λ 值拟合最终模型，输出系数。

```{r lasso_model}
#convert the character variables into factor variables
training_set_trans_new[] <- lapply(training_set_trans_new, function(x) {
  if (is.character(x)) {
    return(as.factor(x))   
  } else {
    return(x)   
  }
})
str(training_set_trans_new)

#set a data matrix 
candidate <- c("Age","Race","Marital.Status","T.Stage","N.Stage","differentiate","Estrogen.Status","Progesterone.Status","log_Tumor.Size","log_Regional.Node.Examined")

#convert factor variables into dummy variables
x <- model.matrix(~.-1 ,data = training_set_trans_new[,candidate])
y<- Surv(training_set_trans_new$Survival.Months,training_set_trans_new$Status)

#cross-validation to find the best lambda
lasso_cv <-cv.glmnet(x,y,family="cox",alpha=1,nfolds = 10,type.measure = "C")  

#measure = "C":C-INDEX is used for survival analysis, while AUC is more for binary problem

best_lambda <-lasso_cv$lambda.min
lambda_1se <- lasso_cv$lambda.1se
cat("best lambda:",best_lambda,"\n")
cat("lambda 1-SE:",lambda_1se,"\n")
plot(lasso_cv)

lasso_plot <- glmnet(x,y,family = "cox", alpha=1)
plot(lasso_plot,xvar = "lambda",label = TRUE)

#use the best lambda to fit the final model
lasso_model <- glmnet(x,y,family = "cox", alpha=1, lambda = best_lambda)
coefficients <- coef(lasso_model)
print(coefficients)

#lambda_1se
lasso_model_se <- glmnet(x,y,family = "cox", alpha=1, lambda = lambda_1se)
coefficients_se <- coef(lasso_model_se)
print(coefficients_se)  # larger than best lambda and results to less coefficients

```

# 四、LASSO模型解释性分析（SHAP 值分析）

由于Cox模型不直接预测生存时间或事件发生的概率，我们对 LASSO Cox 模型进行 SHAP 值分析，来估计变量对模型输出的解释强度和方向。

## SHAP分析及可视化

```{r shap-LASSO, cache=TRUE, eval=FALSE}
#install.packages("kernelshap")
#install.packages("shapviz")
#install.packages("patchwork")
library(kernelshap)
library(shapviz)
library(ggplot2)
library(patchwork)

#option 1
s <- shapviz(kernelshap(lasso_model,x,bg_X = x))

#option 2, seem not difference between option 1 and 2 ??
#glmnet 训练出的 LASSO-Cox 并不是一个直接可预测的模型，Cox 模型的核心是估计风险比（Hazard Ratio），而不是直接预测生存时间或事件发生的概率。
pred_fun <- function(model, X) {
    predict(model, newx = X, type = "link")
}
bg_sample <- x[sample(1:nrow(x), 200), , drop = FALSE]  # 仅选200行
s <- shapviz(kernelshap(lasso_model, x, bg_X = bg_sample, pred_fun = pred_fun))

sv_importance(s,kind = "bee", show_numbers = TRUE)
sv_dependence(s,colnames(x), color_var = NULL) & ylim(-4,4)
sv_waterfall(s,row_id = 1)

# Plot the average impact on model output magnitude
importance_plot <- sv_importance(s, kind = "bar", show_numbers = TRUE)
# Print or display the importance plot
print(importance_plot)
```

# 五、构建随机生存森林 (RSF) 模型

本节使用 `randomForestSRC` 包构建非参数的随机生存森林模型，对比 LASSO 模型的表现，并进行解释性分析。

准备与LASSO模型相同的输入数据，拟合生存随机森林，并可视化变量重要性。

```{r rsf_model}
#prepare data file for rsf
x <- model.matrix(~.-1 ,data = training_set_trans_new[,candidate])
y<- Surv(training_set_trans_new$Survival.Months,training_set_trans_new$Status)

data_rsf <- as.data.frame(x)
data_rsf$Survival.Months <- training_set_trans_new$Survival.Months
data_rsf$Status <- training_set_trans_new$Status

#generate randomsurvivalforest model
rsf_model <- rfsrc(Surv((Survival.Months),Status) ~., data = data_rsf,
                   ntree =1000,
                   importance = TRUE,
                   nsplit = 10)
print(rsf_model)
plot(rsf_model)

#check the importance of variables
var_importance <- rsf_model$importance
print(var_importance)

plot(gg_vimp(rsf_model))
```

# 六、RSF模型的SHAP summary

使用SHAP对RSF模型进行解释，与LASSO模型进行对比，分析变量对预测结果的影响。

```{r shap-rsf, cache=TRUE, eval=FALSE}

library(shapviz)

x <- model.matrix(~.-1 ,data = training_set_trans_new[,candidate])
y<- Surv(training_set_trans_new$Survival.Months,training_set_trans_new$Status)
x_df <-as.data.frame(x)

pred_output <- predict(rsf_model, x_df)
str(pred_output$predicted)  #numeric 

pred_fun <- function(model, X) {
  predict(model, X)$predicted
}

bg_sample <- x_df[sample(1:nrow(x_df), 200), , drop = FALSE] 
s <- shapviz(kernelshap(rsf_model, x_df, bg_X = bg_sample, pred_fun = pred_fun))

#可视化
sv_importance(s,kind = "bee", show_numbers = TRUE)
sv_dependence(s,colnames(x), color_var = NULL) & ylim(-4,4)
sv_waterfall(s,row_id = 1)

# Plot the average impact on model output magnitude
importance_plot <- sv_importance(s, kind = "bar", show_numbers = TRUE)
# Print or display the importance plot
print(importance_plot)
```

# 七、外部验证（测试集验证）

模型在训练集拟合完成后，应当在独立的测试集上进行外部验证，以评估泛化性能。本节开始准备测试集数据，并将其应用于验证阶段。

对测试集进行同样的虚拟变量转换，计算 LASSO-Cox 和 RSF 模型在不同时间点的时间依赖 ROC 曲线（AUC）和 Brier score，并分别绘图和输出 AUC 值。

```{r data-matrix}
#prepare the test_set
test_set_trans_new <- test_set_trans[,!(names(test_set_trans) %in% c("ID","Tumor.Size","Regional.Node.Examined"))]

test_set_trans_new$Status <-as.factor(test_set_trans_new$Status)
test_set_trans_new$Status <- ifelse(test_set_trans_new$Status == "Alive",0,1)
str(test_set_trans_new$Status)


#set a data matrix 
candidate <- c("Age","Race","Marital.Status","T.Stage","N.Stage","differentiate","Estrogen.Status","Progesterone.Status","log_Tumor.Size","log_Regional.Node.Examined")

#convert factor variables into dummy variables
x_test <- model.matrix(~.-1 ,data = test_set_trans_new[,candidate])
times <- test_set_trans_new$Survival.Months
status <- test_set_trans_new$Status
y_test <-Surv(times,status)

data_test <-as.data.frame(x_test)
data_test$times <-test_set_trans_new$Survival.Months
data_test$status <- test_set_trans_new$Status
```

## 1 LASSO模型的时间依赖性ROC

使用 `timeROC` 包评估LASSO模型在不同时间点（12至60个月）的预测能力，绘制时间依赖性ROC曲线。

```{r ROC-LASSO}
##time dependent ROC curve
time_points <- seq(12, 60, by = 12)  # 每隔 12 个月

#calculate time dependent ROC for lasso model
pred_prob_lasso <- predict(lasso_model, s = best_lambda, newx = x_test, type = "link")

time_dependent_roc_lasso <- timeROC(
  T = times,                 # 存活时间
  delta = status,            # 生存状态 (0 或 1)
  marker = pred_prob_lasso,  # 模型预测值
  cause = 1,                 # 感兴趣的事件 (1 表示事件发生)
  times = time_points,       # 感兴趣的时间点
  iid = TRUE                 # 是否计算置信区间
)
```

-   特定时间点的ROC曲线

```{r ROC-spectime}
# plot the ROC of specific time points
# 创建空白绘图区域
plot(0, 0, type = "n", xlab = "1 - Specificity", ylab = "Sensitivity", 
     xlim = c(0, 1), ylim = c(0, 1), main = "Time-dependent ROC at 12 months")

plot(time_dependent_roc_lasso, 
     time = 12,               # 指定时间点
     col = "blue",            # 线条颜色
     add = TRUE)  

```

-   所有时间点的ROC曲线

```{r ROC-alltime}
#plot ROC for all timepoints in one plot
# 创建空白绘图区域
plot(0, 0, type = "n", xlab = "1 - Specificity", ylab = "Sensitivity", 
     xlim = c(0, 1), ylim = c(0, 1), main = "Time-dependent ROC Curves")

# 为每个时间点绘制 ROC 曲线
colors <- rainbow(length(time_points))  # 使用不同颜色
for (i in seq_along(time_points)) {
  plot(time_dependent_roc_lasso, 
       time = time_points[i], 
       col = colors[i], 
       add = TRUE)  # 添加到现有图中
}

# 添加图例
legend("bottomright", 
       legend = paste0("Time: ", time_points, " months"), 
       col = colors, 
       lty = 1, 
       cex = 0.8)
```

### 提取各时间点的AUC

```{r LASSO-AUC}
# 提取每个时间点的 AUC
auc_values <- time_dependent_roc_lasso$AUC
print("AUC for each time point:")
print(auc_values)

```

### LASSO 模型的 Brier score评估

Brier score用于评估生存概率预测的准确性。由于LASSO模型是通过`glmnet`拟合的，我们需将其等效转化为 Cox 模型进行Brier计算。

```{r Brier-LASSO}
#Brier score: https://stat.ethz.ch/R-manual/R-devel/library/survival/html/brier.html
# Since brier score need survival rate rather than HR to calculate, need to calculate the S(t) first
#?? this brier is the new coxph, not lasso ??参考之前的case,根据validation script，lasso_model不能直接用score，要在refit一个coxph model.如果完全按照validation的做，连Lasso_survival()都没有的

time_points <- seq(12, 60, by = 12)  # 每隔 12 个月

#  选取 LASSO 变量并转换为 Cox 模型
lasso_coefs <- coef(lasso_model)
selected_vars <- rownames(lasso_coefs)[lasso_coefs[, 1] != 0]  # 选择非零系数变量

# 确保变量名安全（避免因 `.` 或 `-` 出错）
selected_vars <- paste0("`", selected_vars, "`")

# 生成 CoxPH 公式
cox_formula <- as.formula(paste("Surv(Survival.Months, Status) ~", paste(selected_vars, collapse = " + ")))

# 拟合 CoxPH 模型
cox_model <- coxph(cox_formula, data = data_rsf, x = TRUE)  #dummy variables

# ️计算 LASSO-Cox 在测试集的生存概率
surv_prob <- predictSurvProb(cox_model, newdata = data_test, times = time_points)

# 计算 Brier Score
brier_result <- pec(
  object = list("LASSO-Cox" = surv_prob),  # 使用预测生存概率
  formula = Surv(times, status) ~ 1,
  data = data_test,
  times = time_points,
  exact = FALSE,
  cens.model = "cox"  # 处理删失数据   
)  ##依旧不行，request 1024*6，但明明只有5个时间点啊。怎么回事？？？？
```

## 2 随机生存森林 (RSF) 模型的预测能力评估 

在测试集上绘制时间依赖性ROC曲线，评估预测能力。

### 获取生存概率

```{r rsf_predictions_survival}
#rsf model

time_points <- seq(12, 60, by = 12)  # 每隔 12 个月
#calculate time dependent ROC for rsf model
rsf_predictions <- predict(rsf_model, newdata = data_test,type="prob")
rsf_predictions$predicted  #Cumulative hazard function (CHF) ,表示累计风险，值越大表示死亡风险越高。
rsf_predictions$survival  #生存概率,即某个样本在不同时间点存活的概率，值在 [0,1] 之间。

pred_probs_rsf <- sapply(time_points, function(t) {
  rsf_predictions$survival[, which(rsf_predictions$time.interest == t)]
})


# 转换成矩阵，每列对应一个时间点的生存概率
pred_probs_rsf_matrix <- as.matrix(pred_probs_rsf)

times <- data_test$times  # 测试集生存时间
status <- data_test$status          # 测试集生存状态
```

### RSF时间依赖性ROC曲线

```{r time_dependent_roc_rsf}
# 创建空白绘图区域
plot(0, 0, type = "n", xlab = "1 - Specificity", ylab = "Sensitivity",
     xlim = c(0, 1), ylim = c(0, 1), main = "Time-dependent ROC Curves (RSF)")

# 不同时间点的 ROC 曲线
colors <- rainbow(length(time_points))  # 不同时间点使用不同颜色

# Initialize an empty vector to store AUC values
auc_values <- numeric(length(time_points))

for (i in seq_along(time_points)) {
  # 计算 ROC 曲线
  time_dependent_roc_rsf <- timeROC(
    T = times,
    delta = status,
    marker = 1-pred_probs_rsf[, i],  # 每个时间点的预测值
    cause = 1,
    times = time_points[i],         # 当前时间点
    iid = TRUE
  )
  
  print(str(time_dependent_roc_rsf$AUC))
  auc_values[i]<- time_dependent_roc_rsf$AUC[2]
  # 绘制当前时间点的 ROC 曲线
  plot(time_dependent_roc_rsf, time = time_points[i], col = colors[i], add = TRUE)

}


# 添加图例
legend("bottomright", 
       legend = paste0("Time: ", time_points, " months"), 
       col = colors, 
       lty = 1, 
       cex = 0.8)
```

### 提取各时间点的AUC

```{r AUC}
###AUC and brier score
print(auc_values)
```

### RSF模型的Brier score评估

```{r Brier-score}
##??? brier score??? refer to validation survival 
#install.packages("caret")
#install.packages("DescTools")
library(caret)
library(DescTools)

rsf_predictions <- predict(rsf_model, newdata = data_test,type="prob")
str(rsf_predictions)
rsf_predictions$survival
ls.str(rsf_predictions)

brier_scores <- sapply(time_points, function(t) {
  # 获取第t时间点的预测概率
  predicted_probs <- 1- rsf_predictions$survival[, t]  # probability is the prebability of event (death),should be 1- survival
  
  actual_status <- data_test$status
  
  # 计算 Brier 分数
  mean((predicted_probs - actual_status)^2)
})
print(brier_scores)  
```

# 八、外部验证：模型校准曲线 (Calibration Curve)

校准曲线用于评估模型预测概率与真实生存情况的一致性。接下来将分别对 LASSO-Cox 和 RSF 模型在测试集上绘制校准曲线，然后将两者的 DCA 结果绘制对比。

## LASSO风险得分转化与Cox模型拟合

```{r cox_formula}
#calibration curve
# 计算 LASSO 预测的风险得分（log hazard）
pred_risk_lasso <- predict(lasso_model, s = best_lambda, newx = x_test, type = "link")

#因为lasso model和cox model不match，所以导致很多问题
# 获取Cox模型的基准风险（baseline hazard）
#  选取 LASSO 变量并转换为 Cox 模型
lasso_coefs <- coef(lasso_model)
selected_vars <- rownames(lasso_coefs)[lasso_coefs[, 1] != 0]  # 选择非零系数变量

# 确保变量名安全（避免因 `.` 或 `-` 出错）
selected_vars <- paste0("`", selected_vars, "`")

# 生成 CoxPH 公式
cox_formula <- as.formula(paste("Surv(Survival.Months, Status) ~", paste(selected_vars, collapse = " + ")))
```

## LASSO 模型的校准曲线（12个月）

```{r cox_model}
# 拟合 CoxPH 模型
cox_model <- coxph(cox_formula, data = data_rsf, x = TRUE)  #dummy variable

base_hazard <- basehaz(cox_model, centered = FALSE)

# 计算每个个体的生存概率（12个月时）
time_point <- 12
base_hazard_12_months <- base_hazard$hazard[which.min(abs(base_hazard$time - time_point))]

# 4. 计算每个个体的风险比
hazard_ratio <- exp(pred_risk_lasso)  # 计算每个个体的死亡风险比

# 计算每个个体在12个月时的生存概率
# 基于Cox模型的生存概率公式 S(t) = exp(-H(t) * exp(β)) 
# 其中 H(t) 是基准风险，β 是风险比
survival_probability_12_lasso <- exp(-base_hazard_12_months * hazard_ratio)[,1]
data_test_1 <- data_test
data_test_1$survival_probability_12_lasso <- survival_probability_12_lasso


# 计算所有患者在 12 个月时是否存活 (Kaplan-Meier)
km_fit <- survfit(Surv(times, status) ~ 0, data = data_test)

# 提取 12 个月时的生存概率
survival_at_12_months <- summary(km_fit, times = 12)$surv
data_test_1$survival_at_12_months <- survival_at_12_months
```

## 生成LASSO校准数据

```{r calibration_lasso}
# 将这些生存概率与实际状态进行比较，计算校准曲线
calibration_lasso <- data_test_1 %>%
  mutate(group = ntile(survival_probability_12_lasso, 10)) %>%  # 将预测值分为10组
  group_by(group) %>%
  summarise(
    mean_predicted = mean(survival_probability_12_lasso),  # 每组的平均预测概率
    observed_rate = summary(survfit(Surv(times, status) ~ 0), times = 12) $surv,               # 每组实际生存率,status_at_12 is the mortality rate at 12 month
    se_observed = summary(survfit(Surv(times, status) ~ 0), times = 12)$std.err,      # 每组的标准误差
    ci_lower_observed = observed_rate - qt(0.975, df = n() - 1) * se_observed,  # 置信区间下限
    ci_upper_observed = observed_rate + qt(0.975, df = n() - 1) * se_observed   # 置信区间上限
  )
print(calibration_lasso)
```

## RSF 模型的校准曲线（12个月）

```{r rsf-model}
#rsf model

# 预测生存概率
rsf_predictions <- predict(rsf_model, newdata = data_test, type = "prob")

# 提取所有患者在 12 个月时的生存概率
time_point <- 12
time_index <- which.min(abs(rsf_predictions$time.interest - time_point))  # 找到最接近12个月的时间点索引
survival_probability_12_rsf <- rsf_predictions$survival[, time_index]  # 提取该时间点的生存概率

# 把12个月的生存率加入到 data_test 数据框
data_test_1$survival_probability_12_rsf <- survival_probability_12_rsf
# 查看结果
head(data_test_1$survival_probability_12)
```

## RSF 模型的校准数据生成

```{r calibration_rsf}
# 计算所有患者在 12 个月时是否存活 (Kaplan-Meier) 
km_fit <- survfit(Surv(times, status) ~ 0, data = data_test)

# 提取 12 个月时的生存概率
survival_at_12_months <- summary(km_fit, times = 12)$surv
data_test_1$survival_at_12_months<-survival_at_12_months

# 计算 12 个月时每个患者的真实生存状态,

calibration_rsf <- data_test_1 %>%
  mutate(group = ntile(survival_probability_12_rsf, 10)) %>%  # 将预测值分为10组
  group_by(group) %>%
  summarise(
    mean_predicted = mean(survival_probability_12_rsf),# 每组的平均预测概率
    observed_rate = summary(survfit(Surv(times, status) ~ 0), times = 12) $surv,               # 每组实际生存率
    se_observed = summary(survfit(Surv(times, status) ~ 0), times = 12)$std.err,      # 每组的标准误差
    ci_lower_observed = observed_rate - qt(0.975, df = n() - 1) * se_observed,  # 置信区间下限
    ci_upper_observed = observed_rate + qt(0.975, df = n() - 1) * se_observed   # 置信区间上限
  )
print(calibration_rsf)
```

## 合并LASSO与RSF的校准数据

```{r CalibrationCurve}
#combined two set
calibration_lasso$model <- "lasso"
calibration_rsf$model <- "rsf"
calibration <- rbind(calibration_lasso,calibration_rsf)


ggplot(calibration, aes(x = mean_predicted, y = observed_rate,color = model)) +
  geom_point(size = 3) +
  geom_line() +
  geom_abline(intercept = 0, slope = 1, linetype = "dashed", color = "gray") +  # 理想校准线
  geom_errorbar(aes(ymin = ci_lower_observed, ymax = ci_upper_observed), 
                width = 0.005, alpha = 0.7) + 
  scale_color_manual(values = c("blue", "red"), labels = c("Lasso", "rsf")) +
  theme_minimal() +
  labs(title = "Calibration Curve for month 12", x = "Predicted Probability", y = "Observed Proportion")
```

## Smooth curve

```{r Smooth-curve}
#combined two set
calibration_lasso$model <- "lasso"
calibration_rsf$model <- "rsf"
calibration <- rbind(calibration_lasso,calibration_rsf)


ggplot(calibration, aes(x = mean_predicted, y = observed_rate,color = model)) +
  geom_point(size = 3) +
  geom_line() +
  geom_abline(intercept = 0, slope = 1, linetype = "dashed", color = "gray") +  # 理想校准线
  geom_errorbar(aes(ymin = ci_lower_observed, ymax = ci_upper_observed), 
                width = 0.005, alpha = 0.7) + 
  scale_color_manual(values = c("blue", "red"), labels = c("Lasso", "rsf")) +
  theme_minimal() +
  labs(title = "Calibration Curve for month 12", x = "Predicted Probability", y = "Observed Proportion")
```

# 九、决策曲线分析 (DCA)

DCA用于评估模型在不同风险阈值下的临床净获益，比较LASSO与RSF模型在临床决策支持中的表现。

```{r DCA}
##DCA 

# month11

dca_data <- data.frame(
  observed = data_test_1$survival_at_12_months,    # the observed survival rate in test set
  lasso = data_test_1$survival_probability_12_lasso,    # predicted outcome by lasso 
  rsf = data_test_1$survival_probability_12_rsf # predicted outcome by rsf
)


dca_data$event_12 <- as.factor(ifelse(dca_data$observed > 0.5, 1, 0)) 
str(dca_data)

dca_result <- dca(
  formula = event_12 ~ lasso + rsf,  # 使用公式传递目标变量和模型预测概率
  data = dca_data,  # 数据框
  threshold = seq(0, 1, by = 0.01)  # 设置不同的阈值
)

plot(dca_result,smooth = TRUE)
```

# 十、构建预后列线图 (Nomogram)

::: callout-note
列线图是一种可视化风险预测模型的重要工具，有助于临床医生进行个体化预测。
:::

在训练集上根据 LASSO 选择的变量重拟 CoxPH 模型，创建并绘制最终的 1/3/5 年生存列线图。

```{r nomogram}
#nomogram
#https://cran.r-project.org/web/packages/hdnom/vignettes/hdnom.html


dd <- datadist(training_set_trans_new)
options(datadist = "dd")

#extract the useful variables
coefficients <- coef(lasso_model)
print(coefficients)

selected_vars <- which(coefficients !=0)
selected_vars_names <- colnames(x)[selected_vars]

cox_model <- cph(Surv(Survival.Months, Status) ~ Age + Race + Marital.Status + 
                  T.Stage + N.Stage + differentiate + Estrogen.Status + 
                  Progesterone.Status + log_Tumor.Size + log_Regional.Node.Examined,
                  data = training_set_trans_new,surv = TRUE,x = TRUE, y = TRUE)


# 定义预测时间点
time_points <- c(12, 24, 36, 48, 60)

# 创建Nomogram， function中的newdata有问题

surv <- Survival(cox_model)
nom <- nomogram(cox_model, fun=list(function(x) surv(12, x), function(x) surv(36, x),
function(x) surv(60, x)), lp=F, funlabel=c("1-year survival", "3-year survival", "5-year survival"),
maxscale=10, fun.at=c(0.95, 0.9, 0.85, 0.8, 0.75, 0.7, 0.6, 0.5))
plot(nom)

# 绘制Nomogram
plot(nom)
```
